臺灣臺南地方法院民事裁定
                                 110年度消債更字第205號
聲  請  人
即債務人    沈珮芬  
代  理  人  何紫瀅律師（財團法人法律扶助基金會律師）
上列債務人因消費者債務清理事件聲請更生，本院裁定如下：
    主  文
債務人甲○○自民國一一一年六月十三日下午四時起開始更生程序
，並命司法事務官進行本件更生程序。
    理  由
一、按債務人不能清償債務或有不能清償之虞者，得依本條例所
    定更生程序，清理其債務；債務人無擔保或無優先權之本金
    及利息債務總額未逾新臺幣（下同）1,200萬元者，於法院
    裁定開始清算程序或宣告破產前，得向法院聲請更生；債務
    人對於金融機構負債務者，在聲請更生或清算前，應向最大
    債權金融機構請求協商債務清償方案，或向其住、居所地之
    法院或鄉、鎮、市、區調解委員會聲請債務清理之調解；法
    院開始更生程序之裁定，應載明其年、月、日、時，並即時
    發生效力。前項裁定不得抗告，並應公告之；法院裁定開始
    更生或清算程序後，得命司法事務官進行更生或清算程序。
    消費者債務清理條例（下稱消債條例）第3條、第42條第1項
    、第151條第1項、第45條、第16條第1項前段分別定有明文
    。　　
二、聲請意旨略以：聲請人積欠如附表所示之債權人無擔保無優
    先權債務，共計債務金額為847,109元。聲請人於民國110年
    4月8日聲請消債條例前置調解(110年度南司消債調字第207
    號)，最大債權金融機構中國信託商業銀行提出60期、利率8
    %、每期還款15,453元之清償方案，惟該清償方案未包含債
    權人匯豐汽車股份有限公司之債權，且聲請人尚須扶養父親
    及女兒，是聲請人無法負擔上開清償方案，故調解不成立。
    聲請人現任職於可成科技股份有限公司，每月薪資收入約30
    ,000元，無領取社會補助。聲請人每月平均支出9,000元，
    名下財產僅101年出廠之汽車一輛、中國信託商業銀行南台
    南分行存款餘額13,750元、臺南友愛街郵局存款餘額58元、
    聯邦商業銀行南台南分行存款餘額63元、華南商業銀行水湳
    分行存款餘額49元、台灣企銀安平分行存款餘額2,560‬元、
    國泰人壽保險六份（未陳報保單價值），無其他財產，除個
    人生活必要支出外，尚需每月支付父親扶養費7,000元及女
    兒扶養費7,000元，另有本院108年度司執字第15121號執行
    事件，每月遭扣薪約14,000元，實無力清償債務。是衡以債
    務人之財產、勞力及信用綜合判斷，就已屆清償期之債務，
    顯已陷於全盤繼續不能清償之客觀情狀，而有不能清償債務
    之虞情事。聲請人係一般消費者，未從事營業，且未經法院
    裁定開始清算程序或宣告破產。爰依消債條例之規定，提出
    本件更生之聲請等語。
三、本院之判斷：
(一)聲請人主張其為一般消費者，5年內未從事營業活動，積欠
    如附表所示之債權人等債務，共計無擔保無優先權債務為84
    7,109元等情，業據其提出債權人清冊、財團法人金融聯合
    徵信中心當事人綜合信用報告-債務清理條例前置協商專用
    債權人清冊、本院107年度司票字第4027號民事裁定、車貸
    繳款紀錄、財團法人金融聯合徵信中心查詢當事人綜合信用
    報告回覆書等件為證（南司消債調字卷第17-24、29、41-42
    、77頁；消債更字卷第15-23、129-146頁）。且有如附表所
    示之債權人陳報狀在卷可稽，是聲請人積欠之無擔保無優先
    債權金額如附表所示為866,866元無誤。聲請人為一般消費
    者，現積欠無擔保或無優先權之本金及利息債務總額未逾12
    ,000,000元，堪可認定。又聲請人在本件更生聲請前，於11
    0年4月8日依消債條例第151條第1項規定向本院聲請債務前
    置協商，最大債權金融機構中國信託商業銀行提出60期、利
    率8%、每期還款15,453元之清償方案，聲請人無法負擔上開
    清償方案，雙方調解不成立，本院於110年5月26日發給聲請
    人調解不成立證明書等情，亦據聲請人提出110年度南司消
    債調字第207號調解不成立證明書為證（消債更字卷第29頁
    ），並經本院調閱該調解事件卷宗核之相符。是聲請人提起
    本件更生聲請前，已踐行前置調解程序而調解不成立之事實
    ，亦可認定。
(二)聲請人主張其任職於可成科技股份有限公司，每月薪資收入
    約30,000元，無領取社會補助等情，業據其提出107、108、
    109年度綜合所得稅各類所得資料清單、勞工保險被保險人
    投保資料表、中國信託商業銀行南台南分行存摺、中央健康
    保險署南區業務組保險對象加保記錄明細表、110年4月至6
    月薪資條為證（南司消債調字卷第25-27、31-39頁；消債更
    字卷第25-28、107-110、147-155頁）。又依本院調閱之聲
    請人之稅務電子閘門財產所得調件明細表（消債更字卷第17
    3頁），核與聲請人主張相符。是應以每月薪資收入30,000
    元認定為聲請人固定收入。聲請人主張其名下財產僅101年
    出廠之汽車一輛、中國信託商業銀行南台南分行存款餘額13
    ,750元、臺南友愛街郵局存款餘額58元、聯邦商業銀行南台
    南分行存款餘額63元、華南商業銀行水湳分行存款餘額49元
    、台灣企銀安平分行存款餘額2,560‬元、國泰人壽保險六份
    （未陳報保單價值），無其他財產，有聲請人提出之債務人
    清冊、全國財產總歸戶財產查詢清單、中國信託商業銀行南
    台南分行存摺、臺南友愛街郵局存摺、聯邦商業銀行南台南
    分行存摺、華南商業銀行水湳分行存摺、台灣企銀安平分行
    存摺、國泰人壽保單查詢資料在卷可憑（南司消債調字卷第
    18、29-35頁；消債更字卷第16、25-28、107-127頁）。基
    此，聲請人目前償債能力應以其每月薪資收入30,000元為據
    。
(三)按債務人必要生活費用，以最近一年衛生福利部或直轄市政
    府所公告當地區每人每月最低生活費一點二倍定之，消債條
    例第64條之2第1項定有明文。債務人聲請更生或清算時所提
    財產及收入狀況說明書，其表明每月必要支出之數額，與消
    債條例第64條之2第1項、第2項規定之認定標準相符者，毋
    庸記載原因、種類及提出證明文件，亦為消債條例施行細則
    第21之1條第3項所明定。參酌聲請人居住地即臺南市政府公
    告111年度臺南市低收入戶最低生活費用每人每月為14,230
    元，該生活費標準係按照政府最近1年平均每人消費支出（
    包括食品費、衣著鞋襪費、房租水電費、家居管理費、醫療
    保健費、交通通訊費、娛樂教育費及雜項支出）百分之60訂
    定，故消債條例之債務人每月生活費標準自堪以上開每人每
    月最低生活費1.2倍即17,076元計之（計算式：14,230元 ×1
    .2＝17,076元，元以下四捨五入）。聲請人陳報其個人每月
    生活必要費用約9,000元（包含每月餐費6,500‬元、機車油
    資維修費1,500‬元、手機通信費1,000‬元），該金額未逾越
    前開每月生活費標準17,076元之範圍，尚屬合理。
(四)再按受扶養者之必要生活費用，準用第1項規定計算基準數
    額，並依債務人依法應負擔扶養義務之比例認定之，消債條
    例第64條之2第2項定有明文。查聲請人之女兒於94年1月9日
    出生，17歲餘，為未成年人，此有聲請人提出之戶籍謄本可
    稽（消債更字卷第157-161頁），應認該名子女有受父母共
    同扶養之必要，且其生活費標準，依前開規定，應以臺南市
    政府公告之111年度臺南市每人每月最低生活費用14,230元
    之1.2倍即17,076元為限；依此計算，聲請人每月扶養未成
    年女兒之扶養費用應以8,538‬元(計算式：17,076元×1/2＝8,
    538‬元)為上限。是聲請人主張給付未成年女兒扶養費每月7
    ,000元，未逾上開計算之金額，核屬適當，應堪採信。另聲
    請人主張支付其父親扶養費用每月7,000元，扶養負擔比例
    為2分之1，其父親係43年12月4日出生，已逾65歲，無工作
    收入，有聲請人提出戶籍謄本、其父親之109年度綜合所得
    稅各類所得資料清單等件可稽（消債更字卷第157-163頁）
    ，顯見聲請人之父親無工作能力，應認有受聲請人與其他扶
    養義務人共同扶養之必要，且其生活費標準，依前開規定，
    應以臺南市政府公告之111年度臺南市每人每月最低生活費
    用14,230元之1.2倍即17,076元為限，並依法由聲請人與其
    他扶養義務人共同負擔。依此計算之結果，聲請人每月扶養
    父親之扶養費用應以8,538‬元(計算式：17,076元×1/2＝8,53
    8‬元)為上限。是聲請人主張支付其父親扶養費用每月7,000
    元，未逾上開計算之金額，核屬適當，應堪採信。　
(五)另聲請人主張有本院108年度司執字第15121號執行事件，每
    月遭扣薪約14,000元等情，並提出本院107年度司票字第402
    7號民事裁定為證（南司消債調字卷第41-42頁）。經本院依
    調閱本院108年度司執字第15121號執行事件卷宗，該執行事
    件之債權人為匯豐汽車股份有限公司，執行名義為本院107
    年度司票字第4027號民事裁定及確定證明書，而債權人匯豐
    汽車股份有限公司於110年12月3日具狀撤回執行程序，並由
    本院民事執行處以110年12月7日南院武108司執當字第15121
    號通知撤銷執行命令，故聲請人現應無遭扣薪。
(六)準此，聲請人目前每月薪資30,000元，扣除其每月生活必要
    費用9,000元、未成年女兒扶養費7,000元及父親扶養費7,00
    0元後，餘額7,000‬元，顯無法負擔60期、利率8%、每期還
    款15,453元之還款方案，是聲請人陳稱其收入無法負擔債務
    ，堪可採信。依此，聲請人之經濟狀況，確已達不能清償債
    務之虞程度，而有更生之原因，及藉助更生制度調整其與債
    權人間之權利義務關係而重建其經濟生活之必要。　
四、綜上，依債務人之收入財產及必要生活支出之情形，已達有
    不能清償之虞程度；債務人係一般消費者，未曾從事營業，
    其無擔保或無優先權之本金及利息債務總額未逾12,000,000
    元，亦曾踐行前置調解程序而調解不成立，復未經法院裁定
    開始清算程序或宣告破產，又無消債條例第6條第3項、第8
    條或第46條各款所定應駁回更生聲請之事由存在，債務人聲
    請本件更生，應予准許，爰裁定如主文所示。
中    華    民    國    111    年    6    月   13    日
                  民事第一庭   法  官　盧亨龍
以上正本係照原本作成。
本裁定不得抗告。
本裁定已於民國111年6月13日下午4時公告。
中　　華　　民　　國　　111 　年　　6 　　月　　13　　日
                              書記官  謝婷婷　　　　　　　　　
附表：債權人清冊(幣別均為新臺幣，年份均為民國)
編號 債權人 陳報債權額 備註   1 乙○(臺灣)商業銀行股份有限公司 截至110年7月21日止，債權本金為45,075元 消債更字卷第99-103頁   2 臺灣新光商業銀行股份有限公司 截至110年7月14日止，債權總金額為67,855元 消債更字卷第61-67頁   3 玉山商業銀行股份有限公司 截至110年7月13日止，債權總金額為66,639元 消債更字卷第69-71頁   4 中國信託商業銀行股份有限公司 截至110年7月15日止，債權總金額為596,456元 消債更字卷第73-97頁   5 匯豐汽車股份有限公司 債權總金額為90,841元 消債更字卷第165-171頁  合計 無擔保無優先債權： 866,866元。